【裁判字號】    90,上訴,1858
【裁判日期】    900731
【裁判案由】    殺人未遂等
【裁判全文】
臺灣高等法院刑事判決                            九十年度上訴字第一八五八號
    上  訴  人  臺灣板橋地方法院檢察署檢察官
    被      告  乙○○
    指定辯護人  本院甲○
右上訴人因被告殺人未遂案件，不服臺灣板橋地方法院八十九年度訴字第一七八五號
，中華民國九十年四月十日第一審判決（起訴案號：臺灣板橋地方法院檢察署八十九
年度偵字第一二七七一號）提起上訴，本院判決如左：
    主  文
上訴駁回。
    理  由
一、公訴意旨略以：被告乙○○因不滿丙○○、戊○○要求其向鄭溪鑫道歉而心生懷
    恨，乃於民國八十九年六月六日下午二時十分許，在台北縣鶯歌鎮○○路六二八
    號之祖厝客廳內，夥同綽號「阿忠」及其他不詳姓名之男子十餘人，共同基於殺
    人之概括犯意，分持木棒、鐵棍、磚塊、石頭等重器，明知該重器毆擊人之頭部
    足以使人喪命，竟仍朝丙○○、戊○○人體要害之頭部及其他身體部位連續重擊
    ，並稱「打死他」等語，於丙○○、戊○○遭毆擊頭部不支倒地之後，仍繼續以
    腳踹擊丙○○、戊○○，丁○○○欲阻止乙○○等人毆擊其子戊○○，亦遭乙○○等人毆打，嗣乙○○等人聽聞有警察來到現場，始罷手而分別逃離現場，丙○○、戊○○始倖免於難，致丙○○受有臉部撕裂傷、四肢多處撕裂傷、胸壁多處
    鈍挫傷，致戊○○受有右側第三掌骨骨折及左手第五指遠端指骨折、前額撕裂傷
    、胸部挫傷，嗣為警在現場扣得乙○○所有供犯罪用之木棒六支。因認被告乙○○涉有刑法第二百七十一條第二項殺人未遂罪嫌云云。
二、公訴人認被告乙○○涉有殺人未遂犯行，無非以告訴人丙○○、戊○○之指述，
    另證人鄭騰瑜到庭證述：被告乙○○等人衝進客廳後，就聽到有人說「打死你」
    ，等伊進入客廳後，就見到丙○○、戊○○倒在地上，而被告等人還在以腳踢他
    們等語；及被告所有之木棒六支扣案可證，復有財團法人恩主公醫院之診斷證明
    書一份為其論據。
三、惟按犯罪事實應依證據認定之，無證據不能推定其犯罪事實，刑事訴訟法第一百
    五十四條定有明文。而刑法所定「殺人未遂」罪與「傷害」罪之區別，本視加害
    人有無殺人犯意為斷，至於被害人受傷之多寡，及是否為致命部位，有時雖可藉
    為認定加害人有無殺意之心證，然究不能據為絕對標準 (最高法院十八年上字第
    一三○九號判例參照），仍應深入觀察行為人與被害人之關係、衝突之起因、行
    為當時所受刺激、行為人下手之輕重、被害人受傷情形及行為人事後態度等各項
    因素，綜合予以評析。訊據被告乙○○堅決否認有基於殺人犯意，而殺害丙○○
    、戊○○之情事，辯稱：伊持木棍打丙○○、戊○○，僅欲給予教訓，並無殺人
    之意等語。
四、經查：
    （一）本件案發之原因及經過情形，據告訴人丙○○於原審到庭證稱：當時情形
          係「八十九年四月初，我父親鄭溪傳在祖厝時，被告就和十幾個年輕人共
          同毆打我父親，當時是被告帶頭，我嬸嬸打電話給我，我趕過去，他們還
          在打，我就叫他們走，走了以後，我朋友許進慶知道以後，就約被告他們
          出來到祖厝，被告的「老大」知道以後，就叫被告道歉，因此被告懷恨在
          心。今年五月，鄭溪鑫在店門口被被告警告，要他小心一點，今年六月六
          日我們回去祭祖吃飯時，鄭溪鑫說起被警告的事，並過去問被告警告是什
          麼意思，被告就和鄭溪鑫動手打起來，我們就過去把他們拉開，後來被告
          就跑出去，過了壹個多小時，被告就帶十幾個人衝進祖厝，我和告訴人鄭
          騰燦就被他們打，當時他們有人拿木棍、鐵棍、石頭、磚塊、鐵條等，我
          弟弟和鄭騰、鄭騰輝車子被砸。」、「（問：他們打你們何處？）頭部、
          手腳身體等都被打」」等語（原審第十八、十九頁）。另告訴人戊○○原
          審亦到庭證稱：「今年六月六日我回老家祭祖，吃飽飯我和告訴人丙○○
          坐在客廳聊天，沒多久，一大票人衝進來，往我們頭部打，當時他們拿角
          鐵、石頭、磚塊、鐵棍往我頭上打，頭部因此縫了二十幾針，當時我被打
          在地上，我母親告訴人丁○○○見狀，趕過來勸架，也一樣被打」等語（
          原審卷第十九頁），顯見被告與告訴人間無何重大糾紛，僅因細故發生爭
          執而已。再參以被告到庭證稱：「六月六日那天，他們五、六個人無緣無
          故打我，我剛好要去桃園，路上碰到「阿忠」，講給他聽，他說要幫我出
          氣，所以就帶了十幾個人來」等語（原審卷第二十頁），及告訴人丙○○
          稱「（問：之前有何仇怨？）就是只有四月份我父親被打那件事」（原審
          卷第二十頁）等情觀之，本件被告與告訴人之間實無深仇巨恨，彼此又係
          親族關係，被告實無殺人之故意。
    （二）告訴人丙○○雖因被告夥眾圍毆，致受有臉部撕裂傷、四肢多處撕裂傷、
          胸壁多處鈍挫傷，告訴人戊○○亦受有右側第三掌骨骨折及左手第五指遠
          端指骨折、前額撕裂傷、胸部挫傷，惟被告案發當時係因「祭祖吃飯時，
          鄭溪鑫說起被警告的事，並過去問被告警告是什麼意思，被告就和鄭溪鑫
          動手打起來：：，後來被告就跑出去，過了壹個多小時，被告就帶十幾個
          人衝進祖厝，毆打告訴人」，已如前述，則被告顯係一時氣憤而糾眾，因
          而攜帶棍棒毆打告訴人，尚難逕認被告有何殺人之動機，且被告年輕氣盛
          ，出手難免過重，惟究不得以告訴人所受上述傷勢非輕，即遽認被告下手
          有殺人之犯意。再者，被告糾眾行兇之物，僅係隨手取得之普通木棒、鐵
          棍及磚塊，並非犀利尖刀，苟被告有殺人之意，衡情應不致僅攜帶上開木
          棒等之物。
    （三）對於被告在打倒告訴人後，如何繼續毆打告訴人，據證人鄭騰瑜於偵查中
          證稱：被告等人僅用腳踹告訴人而已（見偵查卷第十頁），並非以木棒、
          鐵棍及磚塊繼續毆打告訴人之頭部等要害，已難逕認被告有殺人之犯意，
          而告訴人丙○○到庭指稱：「當時被告衝進去打約十幾分鐘」、「有十幾
          人打我們」、「他們都拿木棒、石頭、鐵棒、磚塊」、「（問：如果他們
          真要打死你們是否可能？）是的，他們並不是要打死我們，只是要傷害我
          們，如果要打我我們，我們一定會被打死，而且他們人太多，時間也很長
          。」、「（問：他們是否真的要打死你們？）不是」等語（見本院九十年
          七月四日筆錄），並未指訴被告欲予殺害，參以被告夥同十數人分持木棒
          、石頭、鐵棒、磚塊等物，如欲殺死告訴人，應易如反掌，焉有告訴人僅
          受前開傷害而已，及被告與告訴人間為親族關係，並非世仇等情，應足認
          被告所辯其僅係要教訓告訴人，絕無殺意等語，應可採信。
    （四）此外，本院復查無其他積極證據足認被告有殺人犯意，就被告主觀之犯意
          言，其僅係欲傷害告訴人而已，所為應以刑法第二百七十七條第一項普通
          傷害罪相繩，尚難逕認被告係犯刑法第二百七十一條第二項之殺人未遂罪
          。公訴人認被告係犯殺人未遂罪，容有誤會。
五、按告訴乃論之罪，告訴人於第一審辯論終結前，得撤回其告訴；又告訴乃論之罪
    ，其告訴經撤回者，應諭知不受理之判決，刑事訴訟法第二百三十八條第一項及
    第三百零三條第三款，分別定有明文。本件被告既係犯刑法第二百七十七條第一
    項之傷害罪，而依同法第二百八十七條前段規定，須告訴乃論，茲本件告訴人戊○○、丙○○已於九十年三月二十五日撤回對被告傷害犯行之告訴，此皆有和解
    書及撤回告訴狀在卷可稽（見原審卷第七十九、八十頁），揆諸前述規定，自應
    認本件訴追條件已有欠缺。
六、原審因而為本件公訴不受理之諭知，核無不合。檢察官上訴意旨仍執陳詞，認被
    告有殺人之犯意，而指摘原判決不當，自無理由，應予駁回。
據上論斷，應依刑事訴訟法第三百六十八條，判決如主文。
本案經檢察官陳文禮到庭執行職務。
中      華      民      國    九十      年      七      月    三十一    日
                              臺灣高等法院刑事第四庭
                                  審判長法  官  蔡  永  昌
                                        法  官  陳  榮  和
        法  官  徐  昌  錦
右正本證明與原本無異。
檢察官如不服本判決應於收受送達後十日內向本院提出上訴書狀，其未敘述上訴之理
由者並得於提起上訴後十日內向本院補提理由書（均須按他造當事人之人數附繕本）
。
                                        書記官  吳  金  來
中      華      民      國    九十      年      八      月      二    日


司法院資訊處製作；財團法人民間司法改革基金會備份。
